臺北高等行政法院判決
　　　　　　　　　　　　　　　　　　 96年度訴字第00138號
　　　　　　　　　　　　　　　.
原　　　告　美商．英特希爾美國公司（Intersil Americas
　　　　　　Inc.）
代　表　人　甲○○○○○○D.
訴訟代理人　陳慧玲 　律師
　　　　　　陳絲倩 　律師（送達代收人）
被　　　告　經濟部智慧財產局
代　表　人　王美花（局長）住同上
訴訟代理人　乙○○
上列當事人間因有關專利事件，原告不服經濟部中華民國95年經
訴字第09506182360 號訴願決定，提起行政訴訟。本院判決如下
：
　　主  文
原告之訴駁回。
訴訟費用由原告負擔。
　　事  實
一、事實概要：緣原告前於民國92年10月6 日以「建構成由複數
    個形式之牆上轉換器直流供電之鋰離子/ 鋰聚合物電池充電
    器」向被告智慧財產局申請發明專利，經該局編為第000000
    00號審查，准予專利。並發給第234330號專利證書。嗣原告
    於94年10月28日提出更正本，經被告以95年1 月11日（95）
    智專二（三）04134 字第09520030700 號函通知原告申復，
    原告於95年3 月31日提出申復理由書。經被告審查，以95年
    5 月12日（95）智專二（四）04134 字第09520365310 號函
    為「所請更正第00000000號專利案之說明書，應不准更正」
    之處分。原告不服，提起訴願，經遭駁回，遂向本院提起行
    政訴訟。
二、兩造聲明：
  　(一)原告聲明求為判決：
      1.原處分、訴願決定均撤銷。
      2.訴訟費用由被告負擔。
  　(二)被告聲明求為判決：
       1.駁回原告之訴。
       2.訴訟費用由原告負擔。
三、兩造之爭點：本件原告所提更正本之各更正事項，是否符合
    專利法第64條第1、2項之規定，而應准予更正。
(一)原告主張之理由：
  1.原告前於申請更正階段及訴願階段所主張者有四：
   一專利包含其說明內容及其專利項解讀之範圍當然應以送
     審之中文，而非英文說明書為準。但當有主張外國優先權
     時，中文說明書（含專利範圍）之內容，有必要時應可比
     對原文說明書。
   若將整件專利通篇說明書之內容作整體考量，某些有外來
     淵源之技術專有名詞之訂正更正應不會變更整件專利之實
     質。況且此等名詞之訂正係有助於釐清說明內容。
   專利法第64條第2 項規定「不得實質擴大或變更申請專利
     範圍」，惟專利法第64條第1 項第1 款關於准後專利更正
     之規定中，第1 項第1 款明列減縮申請專利範圍者准予更
     正，因此顯係容許因增列限定性敘述文字而減縮申請專利
     範圍，此種「變更」型態。
   專利說明書（含專利範圍）之內容有無不明瞭之記載，有
     無釋明之需要，除由專利審查主管機關之認定，申請更正
     之專利權人之主張亦應同獲考量，方能妥適保護發明。
  2.針對上述及之相關更正申請，被告機關係援引其所頒行
    屬行政命令之審查基準，作為否准更正之依據。該審查基準
    之中，有關於主張外國優先權專利案件申請更正時，有「優
    先權證明文件不得作為誤記事項訂正之依據」之「基準」。
    然而，原告所主張本件應予考量之英文原文說明書，並非為
    本件專利申請程序之中所呈送之，經美國專利商標局(USPTO
    ) 所簽證之作為「優先權證明文件」之該份原文說明書。原
    告所指者皆係本件於92年10月6 日向被告機關申請專利時所
    呈送之英文原文說明書。被告機關及訴願決定機關顯皆忽略
    主張外國優先權之中華民國專利案，其「優先權證明文件」
    所認證之原文說明書不必然是該案於中華民國申請時用以取
    得申請日之原文說明書。此尤以在申請人所主張優先權者為
    美國臨時申請案(US provisional application)時更為明顯
    。換言之，被告機關援引審查基準第二篇第六章2.3. 2節之
    「優先權證明文件不得作為誤記事項訂正之依據」而不准更
    正，其處分顯然不當。有關本件之專利更正案件應否得以審
    閱比對原賴以取得優先權之原文說明書之爭議，在原文說明
    書與優先權證明文件所簽認之說明書兩者，因其敘述文字用
    語及敘述章節構造可能皆有所差異，但在其整體揭示內容則
    必須實質一致的前提之下，送審中文說明書的翻譯用語是否
    應加以更正以及是否應獲准更正，實應以通篇專利說明書之
    整體揭示內容為準，且更應以原取得中華民國申請日之原文
    說明書為基準。本件中，一專利包含其說明內容及其專利項
    解讀之範圍原則上雖應以送審之中文為準。但當有主張外國
    優先權時，含專利範圍之中文說明書內容，於有必要時應可
    比對原文說明書，如此方可確定中文說明書未有偏離原取得
    申請日之原文說明書之範圍，如此始亦符合優先權之原理。
    原告所主張有誤記或釋明需要而應予更正之各部分，被告機
    關於維護專利公平原則所應為之處分，自應符合專利法第64
    條之更正後不得擴大範圍之規定，然而只要無擴大專利之疑
    慮，則在專利法第64條「已准專利仍有更正機會」之精神下
    ，實不應就各變動字面名詞或斷句窄小範疇而追究是否相對
    於原准專利所列述者有所實質變更。事實上，本件所申請更
    正者，多數之字詞變動，甚或用語結構之變動，若就通篇專
    利說明書整體解讀，則明顯皆無實質之變更，實應准予更正
    。
  3.針對上列1.之爭議，專利法第64條第2 項規定「不得實質
    擴大或變更申請專利範圍」，惟專利法第64條第1 項第1 款
    關於准後專利更正之規定中，第1 項第1 款明列減縮申請專
    利範圍者准予更正，因此顯係容許因增列限定性敘述文字而
    減縮申請專利範圍，此種「變更」型態。原告必須指出，任
    何專利範圍之減縮更正，當然會實質變更原准專利之範圍。
    換言之，相較於原准之百分之百專利範圍，若將減縮後之範
    圍假定為百分之九十，因其範圍已變較小，當然有所「實質
    變更」。第64條所規定之「不得實質變更申請專利範圍」，
    當然應該將此種「減縮形態」之「實質變更申請專利範圍」
    包含在可以容許之範圍，否則何需有專利法第64條第1 項第
    1 款之規定？如同原告於訴願理由中所指出者，以本件申請
    更正專利範圍第8 項為例，被告機關先承認其更正未有擴大
    範圍，後又指其違反專利法第64條第1 項第2 款不得變更實
    質之規定，顯然其認事用法有所違誤。
  4.針對上列1.之爭議，就獲准專利後之專利案件，其有關申
    請更正之唯一規定法條，專利法第64條立法精神應係容許申
    請更正者之釋明被尊重並予充分考量。原告以為專利說明書
     (含專利範圍) 之內容有無不明瞭之記載，有無釋明之需要
    ，除依專利審查主管機關之認定外，更應考量申請更正之專
    利權人之主張。即便主管機關主觀不認為有不明瞭之情形，
    專利權人仍可主張不明瞭而申請更正，而主管機關是否審准
    更正應依第2 款之「不得實質擴大或變更申請專利範圍」為
    基準。如若主管機關認為並無不明瞭之情況，但若申請更正
    之變動部分並未違反第64條規定，仍應可准予更正。被告機
    關之全面否准本件更正之申請，其處分顯屬過度主觀，毫無
    考量第64條之立法精神，係在提供整部專利法容許准後之專
    利，釐清其專利權之正確界定範圍之唯一補救機會，並有減
    少往後專利權若經提出主張，發生侵權法律爭議時，得以降
    低當事人各造及社會法律程序成本等作用。被告機關全面否
    准更正，亦反映其忽略專利法鼓勵創新之基本立法精神，並
    超越第64條法條之規定而偏袒尚未知其存在與否之第三者，
    其全盤否准本次更正申請之處分，顯然於法有所疏失。此外
    ，訴願決定機關所指，本件僅提出依據第64條第1 項第2 款
    或第3 款之更正事由，並未主張專利法第64條第1 項第1 款
    之更正事由，「故訴願理由所稱本件專利範圍第8 項之更正
    ，係僅就原申請專利標的裝置之列述元件之進一步限制，完
    全符合第64條第1 項第1 款所得適用之專利權限縮乙節，顯
    不足採」之說法，原告必須指出其謬誤偏頗用法之處。原告
    所指本件專利範圍第8 項之更正「係僅就原申請專利標的裝
    置之列述元件之進一步限制」，「完全符合第64條第1 項第
    1 款所得適用之專利權限縮」之理由，係指該第8 項之該更
    正，係為符合第1 項第1 款「申請專利範圍之減縮」之正面
    規定。原告之理由在於，針對原准裝置專利項之其中一列述
    元件，為釋明目的所為之進一步限定性敘述，當然在法理邏
    輯上，因其增列之敘述文字而已屬專利範圍之限縮，故而符
    合第1 項第1 款之減縮正面列明規定，因而並未違反第64條
    有關不得擴大範圍之規定。訴願決定機關忽略了原告亦主張
    本件有關專利範圍之更正申請，包含第8 項，亦是為了釋明
    之目的。換言之，第8 項之更正係為釋明所為，其更正符合
    限縮得申請更正之規定，亦未違反不得擴大範圍之規定。
  5.以下謹針對被告95年5月12日以（95）智專二（四）04134字
    第0952065310號函所述之各項理由，對照逐一說明其處分不
    當之處。
   第（一）項之不當：本件申請更正之依據係專利法第64條
     之規定。原告前於申請階段及訴願階段皆已直接明確指出
     或間接於說明書更正本中利用代號標示，並以代號表分別
     指出各該更正變動係依第64條之錯誤更正，或釋明更正，
     或兩者皆有之規定而申請，詳細指出各該更正之申請法條
     適用。被告否准本件更正之申請，其處分至少有以下不當
     之處：a)專利之審查雖以中文，而非英文，說明書為準，
     但本件已有聲明優先權，故原呈送並取得優先權之英文說
     明書，其所揭示之內容，當然係本專利中文內容所必須符
     合並為依賴之依據。b)專利說明書中有否不明瞭記載之認
     定，不應只依專利主管機關之認定，申請人若主張不明瞭
     ，若其更正係符合法條規定，則仍應有准予更正之空間。
     基此，本件所申請更正之大部分語譯文字問題以及專業用
     語問題，依據第64條之相關規定更正，實屬於法有據。
   第（二）項之不當：專利說明書中有否不明瞭記載之認定
     ，不應只依專利主管機關之認定。申請人認為本段文字內
     容實有不夠明瞭之記載，例如，最後一句文字，原准者為
     「其後，當該電池之電壓維持於該標稱電池電壓時，允許
     該受控電流路徑漸漸減少充電電流，直到該充電係完成或
     者被終止為止。」其語意與申請更正之「其後，受控電流
     路徑逐漸減小充電電流，而電池電壓則維持於其標稱電池
     電壓上，直到充電完成或被終結時為止。」實有內容之前
     後敘述事實關係上之不同。此更正並不影響對於本件專利
     各項列述內容之支持，但的確更為符合事實，且更忠於本
     案所源之優先權原文揭示內容，因此實屬可准予更正者。
   第（三）項之不當：技術名詞用語在很多情況之下並無標
     準翻譯，而本次申請更正中關於翻譯名詞之變動者，在通
     篇說明書的整體解讀考量之下，並未有任何發明內容實質
     變更之問題。事實上「MOSFET」係屬本技藝中眾所週知之
     元件通用縮寫用語，並不需要將中文原名整個譯出，才有
     助於清楚解讀說明書揭示內容。此外，更正後之「感應器
     」要比原准之「感測器」來得更為接近於原文之"sensor"
     之原意。此更正並不影響對於本件專利各項列述內容之支
     持，且更忠於本件所源之優先權原文揭示內容，因此實屬
     可准予更正者。
   第（四）項之不當：
    a.技術名詞用語在很多情況之下並無標準翻譯，但本次申請
      更正之相關於翻譯名詞之變動者，在通篇說明書的整體解
      讀考量之下，並未有發明內容實質變更之問題。專利說明
      書中有否不明瞭記載之認定，不應只依專利主管機關之認
      定，申請人若主張不明瞭，若其更正仍屬符合法條規定，
      則仍應有准更正之空間。
    b.原核准公告之「800毫伏特」更正為「800MV」，係依循原
      文揭示內容中之單位若以縮寫標示者不需轉譯為中文單位
      名稱之慣例。被告機關稱「800MV」已超出原說明書所揭
      露之範圍顯然完全背離事實，因本件優先權所依據之原文
      說明書中通篇揭露範圍全皆以「MV」標示「毫伏特」之單
      位。若被告有詳察整體說明揭示內容即可發現此一事實。
      所謂原「800毫伏特」更正為「800MV」已超出原說明書所
      揭露之範園之說法顯然完全錯誤。
    第（五）項之不當：專利說明書中有否不明瞭記載之認定
      ，不應只依專利主管機關之認定。申請人認為本專利名稱
      之片語文字內容實為不夠明瞭之記載，即原准者為「建構
      成由複數個形式之牆上轉換器直流供電之鋰離子/ 鋰聚合
      物電池充電器」其語意與申請更正之「建構以多型式牆上
      轉接器DC供電之鋰電子/ 鋰聚合物電池充電器」實有內容
      上前後敘述事實關係上之不同。此更正並不影響對於本案
      專利各項列述內容之支持，但的確更為符合事實，且更忠
      於本件所源之優先權原文揭示內容，因此實屬可准予更正
      者。
    第（六）項之不當：有關於converter之翻譯是否應為原
      准之「轉換器」，或申請更正之「換流器」，如依據不同
      標準或版本而有其一致性，原告皆可接受。但原處分不准
      將adapter與converter之譯名加以更正以區隔兩者，顯然
      處分不當，且完全忽略原申請更正時所指兩者有加以更正
      區隔及釋明釐清之需求。
    第（七）項之不當：原准之「連接」與申請更正之「耦接
      」，於本技術領域中，更為清楚反映優先權揭示內容之原
      意，實應准予更正。
    第（八）項之不當：thermal dissipation申請更正為「
      熱消散量」所強調者為其熱消散之「量」。被告顯忽略本
      案通篇內容所指者係其熱之消散之量，其更正能同時符合
      誤記更正及內容釋明釐清之需求。
    第（九）至（十九）項之不當：本段文字中有多處錯譯用
      字以及文句通順等問題，如更正本中之代號所清楚註記。
      此等錯譯及文字上之不通順，原告認為有造成不明瞭之可
      能，因此主張應予更正。專利說明書中有否不明瞭記載之
      認定，不應只依專利主管機關之認定。此更正並不影響對
      於本件專利各項列述內容之支持，但的確更為符合本件所
      源之優先權原文揭示內容，實屬可准予更正者。
    第（二十）項之不當：專利法中雖未明文記載，所申請之
      釋明性質更正無任何擴張專利範園之疑慮，即依作為專利
      權擁有主體之專利權人所提有釋明需求之意見而准予更正
      ，但如同原告前於申請更正及訴願階段所主張者，第64條
      為整部專利法中唯一針對准後更正所為之規定，其既未規
      定，所申請之具有釋明性質之更正若無任何擴張專利範園
      之疑慮，雖主管機關主觀以為未有涵義不明確或易使人產
      生誤解之處，仍不應准予更正，即得推知專利法對於准後
      更正保留有可依申請人認定而准予更正之空間( 此一前提
      當然是不得擴大專利範圍) 。被告所援引之「發明專利實
      體審查基準」係屬仍在逐步改編進展中之行政命令，被告
      係以該命令之字面表象解釋而否准更正，於專利法第64條
      之立法精神上已有違誤。
    第（二十一）項之不當：a)專利法中當然並未明文記載「
      …所申請之釋明性質更正無任何擴張專利範園之疑慮，即
      依作為專利權擁有主體之專利權人所提有釋明需求之意見
      而准予更正」，但如同原告前於申請更正及訴願階段前後
      口頭文字指出者，第64條為整部專利法中唯一針對准後更
      正所為之規定。其既未有「…所申請之釋明性質更正若無
      任何擴張專利範園之疑慮，但主管機關主觀意見不以為有
      涵義不明確或易使人產生誤解之處，即不應准予更正」之
      明文禁止規定，即表示專利法對於准後更正保留有可依申
      請人認定而准予更正之空間(前提當然是不得擴大範圍)。
      被告所援引之「發明專利實體審查基準」係屬仍在逐步改
      編進展中之行政命令，被告係以該命令之字面表象解釋而
      否准更正，於專利法第64條之立法精神上已有違誤。b)更
      正後之申請專利範圍第1 項( 及其附屬項第2 至7 項) 標
      的並非如同被告所斷章取義為「一裝置」，而是「一裝置
      ，可將一電池充電至一標稱電池電壓」，其意與原准之「
      一種用於對電池充電至標稱電池電壓之設備」完全相同，
      只是語文表達經修訂得較為通順並更符合優先權原文。整
      項專利請求項整體解讀結果完全並未有實質擴大或變更申
      請專利範圍之任何疑慮。被告顯係斷章取義，以字面解讀
      結果所為否准之處分實屬不當處分。
    第（二十二）至（二十七）項之不當：本段文字中有多處
      錯譯用字以及文句通順等問題，如更正本中之代號所清楚
      註記。此等錯譯及文字上之不通順，原告認為有造成不明
      瞭之可能，因此主張應予更正。專利說明書中有否不明瞭
      記載之認定，不應只依專利主管機關之認定。此更正並不
      影響本專利請求項實質，但的確更為符合本件所源之優先
      權原文揭示內容，實屬可准予更正者。此外，專利法精神
      對於准後更正保留有可依申請人認定而准予更正之空間。
      被告所援引之「發明專利實體審查基準」係行政命令，被
      告以該命令之字面表象解釋而否准更正，於專利法第64條
      之立法精神上已有違誤。
    第（二十八）項之不當：a)本段文字中有多處錯譯用字以
      及文句通順等問題，如更正本中之代號所清楚註記。此等
      錯譯及文字上之不通順，原告認為有造成不明瞭之可能，
      因此主張應予更正。專利說明書中有否不明瞭記載之認定
      ，不應只依專利主管機關之認定。此更正並不影響本專利
      請求項實質，但的確更為符合本件所源之優先權原文揭示
      內容，實屬可准予更正者。此外，專利法精神對於准後更
      正保留有可依申請人認定而准予更正之空間。被告所援引
      之「發明專利實體審查基準」係行政命令，被告以該命令
      之字面表象解釋而否准更正，於專利法第64條之立法精神
      上已有違誤。b)更正後之申請專利範圍第8項(及其附屬項
      第9至14項)標的並非如同被告所斷章取義為「一裝置」，
      而是「一裝置，可將一電池充電至一標稱電池電壓」，其
      意與原准之「一種用於對電池充電至標稱電池電壓之設備
      」完全相同，只是語文表達經修訂得較為通順並更符合優
      先權原文。整項專利請求項整體解讀結果完全並未有實質
      擴大或變更申請專利範圍之任何疑慮。被告顯係斷章取義
      ，以字面解讀結果所為否准之處分實屬不當處分。c)更正
      後所增列之「…其中該控制電路具有低於最低預期電池電
      壓減低之不足電壓鎖定位準…」敘述文字，其本身並無被
      告所謂新穎性或進步性之問題。被告所應考量者，係更正
      後之整項請求項之完整整體列述內容之新穎性及/或進步
      性問題。被告承認本項更正是對於原請求項增加條件以進
      一步限定，當然屬於符合第64條之列明限縮可准更正者。
      雖然專利法第64條規定之解讀易生矛盾：第一項第一款容
      許專利範圍之限縮，但第二項則要求不得實質擴大或「變
      更申請專利範圍」。就最基本的邏輯層面而言，專利範圍
      若有限縮，其當然也「實質變更了申請專利範圍」。此理
      甚明：任何一專利項，其敘述用語若經限縮，則限縮後之
      專利項所界定之專利權，相較於原未經限縮者，顯然當然
      其實質因範圍變得較小而有所變更了。本第8項之更正，
      僅係就原申請專利標的裝置之列述元件之進一步限制，完
      全是第64條第一項第一款所得適用之專利權之限縮，其既
      未變更專利標的，當然非屬第二項所禁止之變更實質。被
      告此一處分，顯然是屬對於法條條文的字面解讀套用，忽
      略了專利原理及立法精神之不當處分。
    第（二十九）至（三十四）項之不當：本段文字中有多處
      錯譯用字以及文句通順等問題，如更正本中之代號所清楚
      註記。此等錯譯及文字上之不通順，原告認為有造成不明
      瞭之可能，因此主張應予更正。專利說明書中有否不明瞭
      記載之認定，不應只依專利主管機關之認定。此更正並不
      影響本專利請求項實質，但的確更為符合本件所源之優先
      權原文揭示內容，實屬可准予更正者。此外，專利法精神
      對於准後更正保留有可依申請人認定而准予更正之空間。
      被告所援引之「發明專利實體審查基準」係行政命令，被
      告以該命令之字面表象解釋而否准更正，於專利法第64條
      之立法精神上已有違誤。
    第（三十五）項之不當：a)本段文字中有多處錯譯用字以
      及文句通順等問題，如更正本中之代號所清楚註記。此等
      錯譯及文字上之不通順，原告認為有造成不明瞭之可能，
      因此主張應予更正。專利說明書中有否不明瞭記載之認定
      ，不應只依專利主管機關之認定。此更正並不影響本專利
      請求項實質，但的確更為符合本件所源之優先權原文揭示
      內容，實屬可准予更正者。此外，專利法精神對於准後更
      正保留有可依申請人認定而准予更正之空間。被告所援引
      之「發明專利實體審查基準」係行政命令，被告以該命令
      之字面表象解釋而否准更正，於專利法第64條之立法精神
      上已有違誤。b)更正後所增列之「…以進行固定電壓模態
      之操作…」敘述文字，其本身並無被告所謂新穎性或進步
      性之問題。被告所應考量者，係更正後之整項請求項之完
      整整體列述內容之新穎性及/或進步性問題。被告承認本
      項更正是對於原請求項增加條件以進一步限定，當然屬於
      符合第64條之列明限縮可准更正者。雖然專利法第64條規
      定之解讀易生矛盾：第一項第一款容許專利範圍之限縮，
      但第二項則要求不得實質擴大或「變更申請專利範圍」。
      就最基本的邏輯層面而言，專利範圍若有限縮，其當然也
      「實質變更了申請專利範圍」。此理甚明：任何一專利項
      ，其敘述用語若經限縮，則限縮後之專利項所界定之專利
      權，相較於原未經限縮者，顯然當然其實質因範圍變得較
      小而有所變更了。本第15項之更正，僅係就原申請專利標
      的裝置之列述元件之進一步限制，完全是第64條第一項第
      一款所得適用之專利權之限縮，其既未變更專利標的，當
      然非屬第二項所禁止之變更實質。被告此一處分，顯然是
      屬對於法條條文的字面解讀套用，忽略了專利原理及立法
      精神之不當處分。c)更正後之申請專利範圍第15項（及其
      附屬項第16至20項）標的之「一種方法」，並非如同被告
      所斷章取義為「一方法」，而是「一方法，可將一電池充
      電至一標稱電池電壓」，其意與原准之「一種對電池充電
      至標稱電池電壓之方法」完全相同，只是語文表達經修訂
      得較為通順並更符合優先權原文。整項專利請求項整體解
      讀結果完全並未有實質擴大或變更申請專利範圍之任何疑
      慮。被告顯係斷章取義，以字面解讀結果所為否准之處分
      實屬不當處分。
    第（三十六）項之不當：a)本段文字中有多處錯譯用字以
      及文句通順等問題，如更正本中之代號所清楚註記。此等
      錯譯及文字上之不通順，原告認為有造成不明瞭之可能，
      因此主張應予更正。專利說明書中有否不明瞭記載之認定
      ，不應只依專利主管機關之認定。此更正並不影響本專利
      請求項實質，但的確更為符合本件所源之優先權原文揭示
      內容，實屬可准予更正者。此外，專利法精神對於准後更
      正保留有可依申請人認定而准予更正之空間。被告所援引
      之「發明專利實體審查基準」係行政命令，被告以該命令
      之字面表象解釋而否准更正，於專利法第64條之立法精神
      上已有違誤。b)本段文字中有多處錯譯用字以及文句通順
      等問題，如更正本之代號所清楚註記。此等錯譯及文字上
      之不通順，原告認為有造成不明瞭之可能，因此主張應予
      更正。專利說明書中有否不明瞭記載之認定，不應只依專
      利主管機關之認定。此更正完全沒有被告所指導致實質擴
      大或變更申請專利範圍之情事，因本第16項請求項係依附
      於獨立項之第15項，係屬對第15項之進一步限制。雖對其
      文字語意有所更正變動，但由於第15項之範疇較之本第16
      項顯屬較廣，因此第16項之進一步限定文字上為錯誤更正
      所為之些微變動，完全不會擴大本發明之實質專利範圍。
    第（三十七）至（四十）項之不當：本段文字中有多處錯
      譯用字以及文句通順等問題，如更正本中之代號所清楚註
      記。此等錯譯及文字上之不通順，原告認為有造成不明瞭
      之可能，因此主張應予更正。專利說明書中有否不明瞭記
      載之認定，不應只依專利主管機關之認定。此更正並不影
      響本專利請求項實質，但的確更為符合本件所源之優先權
      原文揭示內容，實屬可准予更正者。此外，專利法精神對
      於准後更正保留有可依申請人認定而准予更正之空間。被
      告所援引之「發明專利實體審查基準」係行政命令，被告
      以該命令之字面表象解釋而否准更正，於專利法第64條之
      立法精神上已有違誤。
(二)被告主張之理由：
  1.原告理由1.所述之各點主張，詳復如後。
  2.原告理由2.所述：「原告所主張本件應予考量之英文原文說
    明書，並非為本件專利申請程序中所呈送，經美國專利商標
    局(USPTO) 所簽證作為『優先權證明文件』之該份原文說明
    書。原告所指皆係本件於92年10月6 日向被告機關申請專利
    時所呈送之英文說明書，被告機關與訴願決定機關顯皆忽略
    主張外國優先權之中華民國專利案，其『優先權證明文』件
    所認證之原文說明書不必然是該案於中華民國申請時用以取
    得申請日之原文說明書。……」云云。經查專利審查基準第
    六章2.3.3 節「所謂不明瞭之記載，指核准公告專利說明書
    、圖式所揭露之內容因為敘述不充分而導致文意仍不明確…
    」，其規範意旨在於所謂不明瞭之記載之更正係以核准公告
    之中文專利說明書或圖式作為判斷依據，其後同章2.3.2 節
    「…優先權證明文件不得作為誤記事項訂正的依據。」之補
    述說明，佐以強調優先權證明文件不得作為誤記事項訂正之
    依據；據此原則，申請專利之發明一經核准公告後所為之更
    正，應以原核准公告之專利說明書或圖式作為比對依據，原
    告無論以「優先權證明文件」之原文說明書，或向被告申請
    時所呈送之「英文原文說明書」作為更正之依據，顯然皆與
    法不合，原處分函應無不當。
  3.原告理由3.所述：「專利法第64條規定之『不得實質變更申
    請專利範圍』，當然應該將此種『減縮形態』之『實質變更
    申請專利範圍』包含在可容許之範圍，…」云云。原告先後
    依據專利法第64條第1 項第2 款「誤記事項之訂正」或第3
    款「不明瞭記載之釋明」為由提出更正，且並未主張專利法
    第64條第1 項第1 款之更正事由，先予敘明，而原告申請專
    利範圍第8 項之更正，除不符專利法第64條第1 項第3 款「
    不明瞭記載之釋明」之規定外，請求項變更申請標的亦不符
    專利法第64條第2 項「…不得實質擴大或變更申請專利範圍
    。」規定（其理由已敘明於95年1 月11日函說明二、( 五)
    及（六）與95年5 月12日審定函說明二、（二十八））。另
    原告於行政訴訟理由內所述：「…以本件申請更正申請專利
    範圍第8 項之為例，被告機關先承認其更正未有擴大範圍，
    後又指其違反專利法第64條第1 項第2 款不得變更實質之規
    定…」云云，經查專利審查基準第六章2.4 實質擴大或變更
    申請專利範圍之判斷所述之「以下所列舉之更正情況，其更
    正結果導致實質擴大或變更原核准公告之申請專利範圍：…
    （4 ）…由於發明說明或圖式中已揭露，但請求項本身未包
    含之技術特徵或技術手段，無論其是否具有新穎性、進步性
    或屬公眾所知悉的技術，引進附加於原核准公告之請求項內
    或形成另一請求項時，形式上雖然是對於原請求項增加條件
    以進一步限定，但會改變原有元件、成分、步驟之結合關係
    以及原核准公告之發明的性質或功能，而導致實質變更申請
    專利範圍。…（7 ）…將發明說明中已記載但不屬於申請專
    利範圍所記載申請專利之發明的技術內容或實施例，取代原
    核准公告之申請專利範圍中的技術特徵。…」已有明示，所
    謂申請專利範圍增加條件以進一步限定，並不表示不會導致
    實質擴大或變更申請專利範圍，原告所指被告已承認其更正
    未有擴大範圍乙事，應非事實，而其申請專利範圍之變更卻
    已導致實質擴大或變更原核准公告之申請專利範圍，不符專
    利法第64條第2 項之規定，原處分函應無不當。
  4.原告理由4.所述：『…原告以為專利說明書(含專利範圍)之
    內容有無不明瞭記載之記載，有無釋明之需要，除依專利審
    查主管機關之認定外，更應考量申請更正之專利權人之主張
    。即便主管機關主觀不認為有不明瞭之情形，專利權人仍可
    主張不明瞭而申請更正，而主管機關是否審准更正應依第2
    款之「不得實質擴大或變更申請專利範圍」為準。如若主管
    機關認為並無不明瞭之情況，但若申請更正之變動部份並未
    違反第64條規定，仍應可准予更正。…』云云。被告於審查
    時係參酌原告所提之更正理由及依據法條，並依專利法第64
    條第1 項第2 款「誤記事項之訂正」或第3 款「不明瞭記載
    之釋明」，以及專利審查基準第六章2.3.2 「誤記事項之訂
    正」或同章2.3.3 「不明瞭記載之釋明」及同章2.4 「實質
    擴大或變更申請專利範圍之判斷」相關規定進行審查，而不
    予更正之理由亦已敘明於95年1 月11日函說明二、( 五) 及
    （六）與95年5 月12日審定函，原處分函並無違誤。另本更
    正案仍有部分更正尚未察覺有不符專利法第64條第2 款或第
    3 款及同條第2 項之規定者（如95年5 月12日審定函說明二
    、（四十一）所述），並非全盤否准，一併敘明。
　　理  由
一、程序事項：原告起訴後，被告經濟部智慧財產局代表人變更
    為王美花（局長），是新任代表人具狀聲明承受訴訟，核無
    不合，應予准許，合先敘明。
二、實體事項：
  (一)按「發明專利權人申請更正專利說明書或圖式，僅得就下列
    事項為之：一、申請專利範圍之減縮。二、誤記事項之訂正
    。三、不明瞭記載之釋明」、「前項更正，不得超出申請時
    原說明書或圖式所揭露之範圍，且不得實質擴大或變更申請
    專利範圍」為專利法第64條第1、2項所明定。又「科學名詞
    之譯名經國立編譯館編譯者，應以該譯名為原則；未經該館
    編譯或專利專責機關認有必要時，得通知申請人附註外文原
    名。申請專利及辦理有關專利事項之文件，應用中文」復為
    專利法施行細則第3條所明定。另「誤記事項之訂正：所謂
    誤記事項，指該發明所屬技術領域中具有通常知識者依據其
    申請時的通常知識，不必依賴外部文件即可直接由說明書或
    圖式的整體內容及上下文，立即察覺有明顯錯誤的內容，且
    不須多加思考即知應予訂正及如何訂正而回復原意，該原意
    必須是說明書或圖式已明顯記載，於解讀時不致影響原來實
    質內容者。因此，誤記事項經訂正後之涵義，應與訂正相同
    。... 此外，優先權證明文件不得作為誤記事項訂正的依據
    。」；「不明瞭記載之釋明：所謂不明瞭之記載，指核准公
    告專利之說明書、圖式所揭露之內容因為敘述不充分而導致
    文意仍不明確，但該發明所屬技術領域中具有通常知識者自
    說明書、圖式所記載之內容能明顯瞭解其固有的涵義，允許
    對該不明瞭之記載作釋明，藉更正該不明確的事項，使其原
    意明確，俾能更清楚瞭解原發明之內容而不生誤解者。」及
    「實質擴大或變更申請專利範圍之判斷：... 以下所列舉之
    更正情況，其更正結果導致實質擴大或變更原核准公告之申
    請專利範圍：... （4 ）... 由於發明說明或圖式中已揭露
    ，但請求項本身未包含之技術特徵或技術手段，無論其是否
    具有新穎性、進步性或屬公眾所知悉的技術，引進附加於原
    核准公告之請求項內或形成另一請求項時，形式上雖然是對
    於原請求項增加條件以進一步限定，但會改變原有元件、成
    分、步驟之結合關係以及原核准公告之發明的性質或功能，
    而導致實質變更申請專利範圍。... （7 ）將發明說明中已
    記載但不屬於申請專利範圍所記載申請專利之發明的技術內
    容或實施例，取代原核准公告之申請專利範圍中的技術特徵
    。」復為經濟部93年12月14日經授智字第09320031310 號令
    修正發布之專利審查基準第二篇第六章2.3.2 、2.3.3 及2.
    4 所明定。
  (二)本件原告於94年10月28日提出之更正本與其原核准公告之專
  利說明書相較，共計有多達40處之更正（詳細更正內容如附件
  原處分書說明第二、(二)至二、之記載）。依原告94年10月28
  日申復理由書記載，其係依專利法第64條第1項第3款之規定主
  張說明書之文字包含有翻譯錯誤及漏譯等問題而申請更正，原
  告另於95年3 月31日申復理由書主張有關專利名稱、翻譯名詞
  及原說明書第13頁至第17頁之更正修正為依專利法第64條第1
  項第2 款之誤記事項之訂正等語。但查，本件原告將專利名稱
  由「建構成由複數個形式之牆上轉換器直流供電之鋰離子／鋰
  聚合物電池充電器」更正為「建構以多型式牆上轉接器DC供電
  之鋰電子/ 鋰聚合物電池充電器」）、將翻譯名詞converter
  由「轉換器」更正「換流器」、couple由「連接」更正為「耦
  接」、thermal dissipation 由「熱耗」更正為「熱消散量」
  、「交流至直流」更正為「AC-DC 」、「金屬半導體場效電晶
  體」更正為「MOSFET」及原說明書第13頁14行至第17頁第7 行
  之更正，雖主張對應其英文說明書，應屬誤記事項之訂正，但
  依前揭專利審查基準第二篇第六章2.3.2 已指明所謂誤記事項
  ，指不必依賴外部文件即可直接由說明書或圖式的整體內容及
  上下文，立即察覺有明顯錯誤的內容，不須多加思考即知應予
  訂正及如何訂正而回復原意，本件依原公告本有關上開專利名
  稱、翻譯名詞及原說明書第13頁第14行至第17頁第7 行系爭案
  實施方式之內容，並無明顯的錯誤，則原告主張依相對於原專
  利說明書所依據之英文說明書而認該等更正應屬前揭專利法第
  64 條 第1 項第2 款規定誤記事項之更正，核屬無據。
(三)關於原告主張本件其餘之更正係屬專利法第64條第1 項第3 款
  之更正一節。經查，原說明書第4 頁之中文發明摘要、第6 頁
  元件符號簡單說明、第7 頁至第13頁第12行之發明說明之「發
  明所屬之技術領域」、「先前技術」、「發明內容」之說明；
  第17頁第10行至第19頁第18行有關圖式簡單說明之元件代表符
  號之內容，以及原核准公告之申請專利範圍第1 項（及其附屬
  項第2 至7 項）、第8 項（及其附屬項第9 至14項）、第15項
  （及其附屬項第16至20項），所記載的涵意均相當明確，並無
  前揭專利審查基準第二篇第六章2.3.3 所指敘述不充分而導致
  文意仍不明確之情形，自亦不符合前揭專利法第64條第1 項第
  3 款之規定。
(四)原告雖主張本件所申請更正之大部分語譯文字問題以及專業用
  語問題，本件已有聲明優先權，故原呈送並取得優先權之英文
  說明書，其所揭示之內容，當然係本專利中文內容所必須符合
  並為依賴之依據。專利說明書中有否不明瞭記載之認定，不應
  只依專利主管機關之認定，申請人若主張不明瞭，若其更正係
  符合法條規定，則仍應有准予更正之空間。依據第64條之相關
  規定更正，實屬於法有據，原處分說明二(一)之理由不當等等。
  但查，專利法第64條所謂誤記事項之更正，指不必依賴外部文
  件即可直接由說明書或圖式的整體內容及上下文，立即察覺有
  明顯錯誤的內容，不須多加思考即知應予訂正及如何訂正而回
  復原意，且「…優先權證明文件不得作為誤記事項訂正的依據
  」，已如前述。本件原公告本有關前揭專利名稱、翻譯名詞及
  原說明書第13頁第14行至第17頁第7 行之內容，既無明顯的錯
  誤，自不得謂相對於本件優先權所依據之英文說明書而認應屬
  前揭專利法第64條第1 項第2 款規定誤記事項之更正。而原說
  明書第4 頁之中文發明摘要、第6 頁元件符號簡單說明、第7
  頁至第13頁第12行之發明說明之「發明所屬之技術領域」、「
  先前技術」、「發明內容」之說明；第17頁第10行至第19頁第
  18行有關圖式簡單說明之元件代表符號之內容，以及原核准公
  告之申請專利範圍第1 項（及其附屬項第2 至7 項）、第8項
  （及其附屬項第9 至14項）、第15項（及其附屬項第16至20項
  ），所記載的涵意均相當明確，並無不充分而導致文意仍不明
  確之情形，亦不符合前揭專利法第64條第1 項第3 款之更正規
  定。另申請專利之發明一經核准公告後所為之更正，即應以原
  核准公告之專利說明書或圖式作為比對依據，本件原告無論以
  「優先權證明文件」之原文說明書，或向被告申請時所提出之
  「英文原文說明書」作為更正之依據，均屬於法不合。原告主
  張以該等原文說明書作為有無錯誤或文意不明確判斷之基礎，
  非屬可採。
(五)關於被告就原告於94年10月28日提出之更正本與其原核准公告
  之專利說明書相較，共計有多達40處之更正，已於原處分書說
  明第二、(二)至二、之詳予論述其不准更正之理由，並於理由
  二、就原告申請更正有部分經審查後尚無不符專利法第64條
  第1項第2款、第3款及第2項之情形分別說明 (詳如附件)，核
  無不合。原告於本院審理時主張其更正內容不影響對於本件專
  利各項列述內容之支持，但的確更為符合事實，且更忠於本案
  所源之優先權原文揭示內容，屬專利說明書中有不明瞭記載、
  錯譯用字以及文句通順等問題等等。但查，原告於95年3月31
  日申復理由書主張有關專利名稱、翻譯名詞及原說明書第13頁
  至第17頁之更正修正為依專利法第64條第1 項第2 款之誤記事
  項之訂正。惟上揭專利名稱、翻譯名詞及原說明書第13頁至第
  17頁之更正，因非屬明顯的錯誤，該等更正不符前揭專利法第
  64條第1 項第2 款規定誤記事項之更正；而原告另主張依專利
  法第64條第1 項第3 款之規定更正部分，亦因原專利說明書或
  申請專利範圍所記載的涵意均相當明確，並無不充分而導致文
  意仍不明確之情形，亦不符上開條文更正之規定，均如前述，
  原告此部分主張仍非可採。又被告就系爭案更正仍有部分更正
  尚未察覺有不符專利法第64條第2 款或第3 款及同條第2 項之
  規定者，並非全部否准，已如前述，原告就被告所未否准之
  adapter 譯名更正仍加爭執，亦顯有誤解。
(六)至於被告於原處分說明原告申請更正後之申請專利範圍第1項
  （及其附屬項第2至7項）、第8項（及其附屬項第9至14項）標
  的為「一裝置」並不侷限於原核准公告之申請專利範圍第1 項
  （及其附屬項第2 至7 項）、第8 項（及其附屬項第9 至14項
  ）之「一種用於對電池充電至標稱電池電壓之設備」之範疇內
  ；而更正後之申請專利範圍第15項（及其附屬項第16至20項）
  標的為「一種方法」並不侷限於原核准公告之申請專利範圍第
  15 項 （及其附屬項第16至20項）之「一種對電池充電至標稱
  電池電壓之方法」之範疇內；此會實質擴大或變更申請專利範
  圍。又申請專利範圍第8 項更正後所增列之「... 其中該控制
  電路具有低於最低預期電池電壓減低之不足電壓鎖定位準...
  」敘述文字，及申請專利範圍第15項更正後之步驟（d ）所增
  列之「... 以進行固定電壓模態之操作... 」敘述文字，係屬
  發明說明或圖式中已揭露，但請求項本身未包含之技術特徵或
  技術手段，無論其是否具有新穎性、進步性或屬公眾所知悉的
  技術，引進附加於原核准公告之請求項內，形式上雖然是對於
  原請求項增加條件以進一步限定，但已改變原有元件控制電路
  的性質或功能，其更正結果導致實質變更申請專利範圍。另申
  請專利範圍第16項原「... 該第二實質上固定之電流上... 」
  更正為「... 電流上... 」，其更正後之「電流」並不侷限於
  「第二實質上固定之電流」亦已導致實質擴大或變更申請專利
  範圍等情，係就上開更正除不符專利法第64條第2 款或第3 款
  之規定外，另有同條第2 項規定同時導致實質擴大或變更申請
  專利範圍之附帶說明，應予敘明。
(七)從而被告以系爭案之更正申請仍有部分不符合專利法第64條第
  1項第2款、第3款及第2項之規定而為不准更正之處分，於法核
  無不合。訴願決定予以維持，亦無違誤。原告主張前詞，訴請
  撤銷訴願決定及原處分，為無理由，應予駁回。
據上論結，本件原告之訴為無理由，爰依行政訴訟法第98條第1
項前段，判決如主文。
中　　華　　民　　國　　96　　年　　12　　月　　20　　日
                  第四庭審判長法  官　陳 國 成
                              法  官　陳 秀 
                              法  官　陳 忠 行
本件正本係照原本作成。
如不服本判決，應於判決送達後20日內向本院提出上訴書狀，其
未表明上訴理由者，應於提起上訴後20日內向本院提出上訴理由
書（須依對造人數附具繕本）；如於本判決宣示或公告後送達前
提起上訴者，應於判決送達後20日內補提上訴理由書（須附繕本
）。未表明上訴理由者，逕以裁定駁回。
中　　華　　民　　國　　96　　年　  12　　月　 20  　 日
                                書記官  鄭 聚 恩
